最高法院刑事判決　　　　　　一○○年度台上字第一五八八號
上　訴　人　台灣高等法院檢察署檢察官
被　　　告　莫兒‧卡兆
上列上訴人因被告妨害性自主案件，不服台灣高等法院中華民國
九十八年十一月三日第二審判決（九十八年度上訴字第三六九八
號，起訴案號：台灣基隆地方法院檢察署九十七年度偵字第二七
六四、二七六五號），提起上訴，本院判決如下：
    主  文
原判決撤銷，發回台灣高等法院。
    理  由
本件原判決以公訴意旨略稱：Ａ女係未滿十四歲之少女。被告莫
兒‧卡兆係Ａ女（真實姓名、年籍詳卷，下稱Ａ女）父親之表哥
，於民國九十七年五月二十四日晚間十時許，駕駛車號○○○○
－EB號汽車，至Ａ女家中，與Ａ女之父飲酒聊天後，便邀Ａ女、
Ａ女之弟（真實姓名、年籍等詳卷）、Ａ女友人即少年李○○、
十四歲以上未滿十六歲之Ｂ女（真實姓名、年籍詳卷，下稱Ｂ女
）、少年林○○、真實姓名年籍不詳之少年「○利」，前往○○
市○○區○○路三六０號○○○公園遊玩，由被告駕駛上開車輛
搭載Ａ女等六名少年於同日晚間十一時許抵達○○○公園，在該
處一同飲酒玩樂；至翌日（二十五日）凌晨一時許，被告見Ａ女
因酒醉躺在椅上熟睡，其餘少年下水嬉戲，認有機可乘，竟基於
趁機性交犯意，利用Ａ女不能抗拒之際，將其抱上該休旅車，駕
車離開○○○至不詳處所，褪去Ａ女內外褲，以不詳方式侵入Ａ
女陰道而性交得逞。被告嗣於同日凌晨二時二十一分駕車載同Ａ
女返回○○○，行經○○○公園正門時，巧遇因久候不見被告及
Ａ女而步行至該處之前開五少年，即隨搭載其等及Ａ女一同返回
Ａ女住處後離去。復於同日凌晨三時許再返回Ａ女住處，侵入Ａ
女、Ｂ女及李○○共眠之房間內，見Ｂ女與同床之Ａ女、李○○
熟睡中，認有機可乘，另基於乘機猥褻犯意，側身躺在Ｂ女與李
○○之間，並自Ｂ女背後，將手伸入Ｂ女衣服內撫摸其胸部，Ｂ
女原誤認為遭李○○撫摸，不以為意，被告竟進一步將手伸入Ｂ
女內褲內，撫摸其下體，以此方式滿足自己之性慾而對Ｂ女猥褻
得逞，因認被告涉犯刑法第二百二十五條第一項之趁機性交罪及
同條第二項趁機猥褻罪嫌。經審理結果，認為不能證明被告犯罪
，第一審所為諭知被告無罪之判決，為無不合，予以維持，駁回
檢察官之第二審上訴。固非無見。
惟查：(一)原判決理由係以Ａ女於警詢、偵查及第一審審理時之供
述，對是否遭被告性侵？如何性侵？等相關情節，皆因其酒醉昏
睡，對事發過程毫無所悉。直至Ｂ女告知被告曾帶同Ａ女單獨駕
車離開○○○公園，再聽聞Ａ女之弟表示，看到Ａ女下車時衣著
凌亂，內褲反穿、復覺下體疼痛情事，始疑遭被告性侵，即Ａ女
證述遭被告性侵乙節，非出於其親自見聞之經驗所為供述，以及
Ａ女嗣於九十七年五月二十九日經其就讀學校護理師陪同前往陳
○○婦產科診所就診，應係「腹部疼痛」，非「下體疼痛」。而
依署立○○醫院醫師許明洲之供證，Ａ女於九十七年五月三十一
日前往求診，縱發現其處女膜有破裂，因距所指遭性侵害之時間
已隔近七日，尚難遽認係遭被告性侵所致，乃因之執為被告無罪
判決之主要論據。然Ａ女於九十七年五月三十一日前往署立○○
醫院求診，經檢查結果，認其於處女膜二－三點鐘位置，有輕微
新傷痕，近六點鐘位置，有點狀出血，已經該院檢送Ａ女之病歷
影本函復在卷，該院醫師許明洲於偵查中到庭結證，且稱Ａ女之
處女膜在二至三點鐘及六點鐘位置，有輕微點狀出血，故伊判斷
係「新裂傷」，新裂傷約經過七天就看不出來，如有洗澡，血可
能會洗掉，但傷痕如還沒好，會再滲血出來等語（見他卷第八十
一至八十五頁、偵卷第六十六至六十八頁）。即原判決理由亦認
關於Ａ女之處女膜有否破裂，醫師許明洲與陳益村二人之認定不
同，因許明洲醫師除以肉眼觀察外，尚以陰道鏡檢視Ａ女陰道，
較諸陳益村僅以肉眼檢查，認應以許明洲之證述為可採。如是，
則Ａ女倘於案發當天酒後遭性侵，致處女膜裂傷，而於翌日感覺
「下體疼動」，衡情似非無可能。即便Ａ女上開處女膜之新裂傷
，係於九十七年五月三十一日經檢查發現，距離案發僅六日，依
許明洲醫師上開供證，亦不能排除係於案發當日所造成。原判決
理由謂不能以Ａ女之處女膜裂傷，認係遭性侵害所致，要與許明
洲之供證不儘相符。再者案發當日凌晨一時許，被告係利用Ａ女
酒醉，將之帶往其座車上，駛離○○○公園。雖渠供稱係前往附
近便利商店購買蠻牛及解酒液，以供解酒等語，然依警方就○○
○公園附近之道路監視錄影，於案發當天凌晨攝得被告所駕駛上
開自小客車照片顯示其行經路線，被告係於案發當天凌晨一時三
十五分二十六秒，駕車由○一路出○○○公園，於○一路八一二
便利商店曾停留二分鐘，隨後即於同日凌晨一時三十九分十一秒
駛離○○○，約四十分鐘後始返回○○○，行駛○一路，於同日
凌晨二時二十二分二十二秒再進入○○○公園（見一審卷第四十
九至六十一頁）。則深夜凌晨時分，被告駕車載酒醉不醒人事之
Ａ女離開○○○公園，達四十分鐘之久，此與被告於警詢、偵查
中所稱伊駕車去買蠻牛、解酒液後，立即返回○○○公園，未前
往他處，未離開○○○，來回僅十幾分鐘等語，並不相符（見他
卷第四十九頁背面、五十頁、第七十二頁）。倘無不法，渠對此
期間之行蹤何以隱瞞？頗有可疑，此係對被告不利之證據，基於
真實發現及公平正義之維護，自有進一步調查釐清必要。原審對
此未為詳察，遽為有利被告之認定，其證據調查職責仍嫌未盡。
(二)證人Ｂ女於警詢、偵查中證稱九十七年五月二十五日凌晨三時
許，伊與Ａ女、另一女性友人同睡在Ａ女房間，伊睡在中間，被
告在其等熟睡後進入房內，睡在伊與另一友人中間，就從背後開
始摸伊，先將手伸進其內衣，摸伊乳房，伊因此醒來，原以為係
友人摸伊，就繼續睡，之後被告又將手伸進其內褲，摸伊下體，
伊醒來，被告就轉身去抱另一友人，該友人將被告推開，伊才發
現睡在旁邊之人係被告，就馬上起來，躲到廁所，此時被告才起
身離開。渠嗣於偵查中亦為相同供述，且稱被告共摸伊約十幾分
鐘，當時伊以為係李○○摸伊，後來被告轉身去抱李女，被李女
推開，被告撞到伊，伊回頭發現係被告，就跑去廁所，被告才離
開，伊隔天有將此事告訴Ａ女及李○○等語（見他卷第三十八頁
、第六十一頁）。此與Ｂ女於第一審審理時結證所稱伊與Ａ女、
李○○睡覺睡到一半，後面突然出現一個人，他用手伸進去伊胸
罩裡面摸伊胸部，又將手伸入內褲內，摸伊尿尿的地方，伊當時
以為是李○○摸伊，後來因覺得很擠就轉身，才看到是被告，看
到被告時，被告的手還在內褲裡面，但被告發現伊看到，就將手
拿出來，自伊醒來後，遭被告摸的時間約有3、4分鐘，起床後，
與Ａ女洗澡時，有將此事告訴Ａ女等語（見一審卷第一三二、一
三七、一三八頁），就其遭猥褻之細節及其歷時若干，雖不無出
入，然就渠如何遭被告猥褻之基本事實之指訴，實際並無不同。
觀諸證人李○○於偵查中證稱伊與Ａ女、Ｂ女睡在一起，睡到一
半，伊覺得很擠，就醒來發現被告睡在伊旁邊，本來背對伊，後
來轉身要抱伊，沒抱到，伊將其推開，被告就起來走出去，當時
被告起來，Ｂ女亦跑去廁所等語（見他卷第三十六頁）。則李○
○縱未親見被告猥褻Ｂ女，然已明確指認被告有於案發當日凌晨
深夜進入女生臥房，睡於其身旁，且企圖予以擁抱，經其推開屬
實，此似徵Ｂ女上開所指，尚非全然無據。原審未就上開卷證詳
為勾稽，其理由內僅以Ｂ女先後就其如何遭被告猥褻之細節及其
歷時若干，前後陳述不一，以及李○○偵查中之供證，未親眼目
睹被告有猥褻Ｂ女之行為，而為對被告有利之認定，難謂適法。
檢察官上訴意旨，執以指摘原判決違背法令，尚非全無理由，應
認原判決有撤銷發回更審之原因。
據上論結，應依刑事訴訟法第三百九十七條、第四百零一條，判
決如主文。
中    華    民    國  一○○  年    三    月  三十一  日
                      最高法院刑事第十庭
                          審判長法官  黃  一  鑫  
                                法官  張  春  福  
                                法官  林  勤  純  
                                法官  陳  國  文  
                                法官  宋  明  中  
本件正本證明與原本無異
                                      書  記  官  
中    華    民    國  一○○  年    四    月    七    日
                                                      K